【裁判字號】    89,上訴,774
【裁判日期】    890817
【裁判案由】    誣告
【裁判全文】
臺灣高等法院臺南分院刑事判決        八十九年度上訴字第七七四號  Ａ
      上  訴  人
      即  被  告  甲  ○  ○
      選任辯護人  林  永  發  律師
右上訴人因誣告案件，不服臺灣臺南地方法院八十八年度訴字第一三五五號中華民國
八十九年五月十八日第一審判決（起訴案號：臺灣臺南地方法院檢察署八十八年度偵
字第一０四一一號），提起上訴，本院判決如左：
      主      文
上訴駁回。
      事      實
一、甲○○係台南區中小企業銀行永康分行行員，鍾彥輝則係該分行之襄理，甲○○
    因考績不佳及鍾彥輝曾指正他的業務，對於鍾彥輝心存芥蒂並伺機報復，明知鍾
    彥輝於該分行民國（下同）八十八年一月份之內部會議中「所指有客戶反應行員
    服務態度不佳，並未具體指明係甲○○」，為達其報復之目的，竟於該分行同年
    四月八日之業務檢討會中，以咄咄逼人之口氣質問身為其上級主管之鍾彥輝，要
    其說明前次會議中所指「有行員服務態度不佳者究係指何人﹖」，鍾彥輝表明現
    開會中不對此作無謂之爭執後，甲○○竟更進一步逼稱：「你講一個好像有又好
    像沒有，破壞公司和諧，．．．，你就說誰嗎？」，鍾彥輝因無法忍受下屬咄咄
    逼人之態度，憤而指稱：「（前次會議被指服務態度不佳者）就是甲○○」，甲
    ○○明知鍾彥輝在同年一月份會議中並無具體指明係甲○○服務態度不佳之事實
    ，應無誹謗之故意，係因其咄咄逼人下始憤而指出係甲○○之事實，竟隱瞞此事
    實並意圖使鍾彥輝受刑事處分，向臺灣臺南地方法院檢察署具狀誣告鍾彥輝涉有
    誹謗罪嫌。
二、案經台灣台南地方法院檢察署檢察官偵查起訴。
      理      由
一、訊據被告甲○○對於具狀臺灣臺南地方法院檢察署告訴鍾彥輝誹謗之事實供承不
    諱，惟矢口否認有誣告之犯行，辯稱：伊沒有誣告之意思，鍾彥輝確有在公開場
    合說我服務態度不好云云。
二、經查：
（一）、被告服務之台南區中小企業銀行永康分行，於八十八年一月份開內部會議時
        ，襄理鍾彥輝曾在會議上未指名說本行行員有被檢舉服務態度不佳等語，鍾
        襄理原無誹謗被告之意思，所以未具体指名被檢舉者為誰。迨同年四月八日
        ，同上分行又開業務檢討會，由被告擔任紀錄，被告竟狹私怨，明知鍾彥輝
        在一月份會議中並無具体指名何人服務態度不佳，並無誹謗之意思，竟以咄
        咄逼人之勢，逼迫鍾某具体指名，鍾彥輝乃憤而指出八十八年一月開會所指
        被檢舉服務態度不佳者為被告，為被告自承在卷。
（二）、被告有因服務態度不佳曾被檢舉之事實，業經證人張哲生及洪茂良在台灣台
        南地方法院檢察署八十八年度偵字第七二七八號妨害名譽案件檢察官偵查中
        證述無訛，從而鍾彥輝本於業務上責任予以指正，係職務上正當監督行為，
        此項指正行為，洵屬有據。
（三）、被告於八十八年四月間公司開會時，以咄咄逼人之勢，逼迫鍾彥輝說出被告
        為被檢舉服務態度不佳者，旋即具狀向檢察官告訴鍾彥輝誹謗，可見伊有使
        人受刑事處分之意圖，至為灼然。
綜上所述，參互印證，本件事證已臻明確，被告所辯，顯係卸責之詞，不足採信，犯
行堪以認定。
三、核被告意圖使告訴人受刑事或懲戒處分，向該管公務員誣告，所為係犯刑法第一
    百六十九條第一項之罪。原審以事證明確，因予適用刑法第一百六十九條第一項
    、第七十四條第一款之規定，併審酌被告犯罪之品性及其犯罪之動機、目的、手
    段、所生危害、犯罪後態度等一切情狀，量處被告有期徒刑陸月，以示懲儆。並
    以被告未曾受有期徒刑以上刑之宣告，有原法院刑事被告前科紀錄表在卷可稽，
    經此偵查、審判程序之教訓後，信無再犯之虞，爰併宣告緩刑三年，以勵自新。
    本院經核原判決認事用法，並無違誤，被告上訴意旨指摘原判決不當，非有理由
    ，應予駁回。
據上論結，應依刑事訴訟法第三百六十八條，判決如主文。
本案經檢察官羅清溪到庭執行職務。
中    華    民    國      八十九      年      八      月        十七    日
                                  臺灣高等法院臺南分院刑事第五庭
                                      審判長法官  曾    平    杉
                                            法官  蔡    長    林
                                            法官  李    文    福
右正本證明與原本無異。
如不服本判決，應於判決送達後十日內向本院提出上訴狀，其未敘述理由者並應於提
出上訴狀後十日內向本院補提理由書（應附繕本)。
          法院書記官  胖    惠    墀
中    華    民    國      八十九      年      八      月      二十一    日
附錄：本判決論罪科刑法條
刑法第一百六十九條
意圖他人受刑事或懲戒處分，向該管公務員誣告者，處七年以下有期徒刑。


司法院資訊處製作；財團法人民間司法改革基金會備份。
